最高法院刑事判決　　　　　　　九十六年度台上字第一三七號
上　訴　人　甲○○
上列上訴人因違反森林法案件，不服台灣高等法院台南分院中華
民國九十三年四月十三日第二審判決（九十二年度上訴字第一一
０八號，起訴案號：台灣雲林地方法院檢察署九十一年度偵字第
二二０號），提起上訴，本院判決如下：
    主  文
上訴駁回。
    理  由
按刑事訴訟法第三百七十七條規定：上訴於第三審法院，非以判
決違背法令為理由不得為之；是提起第三審上訴，應以原判決違
背法令為理由，係屬法定要件；如果上訴理由狀並未依據卷內訴
訟資料具體指摘原判決不適用何種法則或如何適用不當，或所指
摘原判決違法情事，顯與法律規定得為第三審上訴理由之違法情
形不相適合時，均應認其上訴為違背法律上之程式，予以駁回。
上訴人甲○○之上訴意旨略稱：(一)、依附卷勘驗筆錄及現場照片
顯示，上訴人整地、毀損天然生構樹之範圍，並無位在土堤以北
且占地面積約數百平方公尺呈不規則凹陷狀態，暨凹陷範圍之東
西兩旁尚存留大片未經毀損之保安林木情形，原判決之認定顯與
事實不符。(二)、依證人林棖慶、許瑞祥、許明發之證詞及「森林
被害報告書」記載意旨，上訴人向許德根、許貴章購買本件土地
時，並無森林存在，則上訴人縱有毀損「森林被害報告書」所指
之天然生構樹及雜草，仍無森林法第五十一條第三項、第一項於
他人保安林內擅自墾殖或設置工作物罪之適用，亦非屬同法第五
十四條第一項之保安林木，且其程度亦不足以生損害於公眾或他
人，原判決僅憑警方所採集之木麻黃、造林黃槿等枝木，遽認上
訴人明知越界而毀損木麻黃等保安林木，仍與事實不符。(三)、依
附卷估價單、土地租賃契約、測量圖及航照圖以觀，上訴人向許
德根、許貴章購買之土地，其北界均在土堤北側堤緣，購買之初
並無土堤及林木，而上訴人所使用者，亦未超過購買之土地範圍
，尤無毀損林木之事實，原審未比對地籍圖與航照圖，逕為不利
上訴人之認定，難謂無調查職責未盡及理由不備之違法。(四)、原
判決一方面認上訴人長期竊佔國有林地，已罹於追訴時效，另方
面卻又論處上訴人於他人保安林內，擅自墾殖罪刑，彼此矛盾；
請撤銷原判決另為無罪之判決或發回原審法院更為適法之判決等
語。惟查，原判決依憑上訴人於警詢及偵審中之部分自白，證人
林棖慶、許瑞祥、許明發、許貴章、鄭文勝於警詢或偵審中之證
詞，暨原判決理由二、(一)、(二)、(五)、(六)所列各項證據，資以認定
上訴人一行為犯有森林法第五十一條第三項第一項於他人保安林
內擅自占用、墾殖及同法第五十四條毀損保安林二罪名之事實；
因而撤銷第一審之科刑判決，改判仍依想像競合犯關係，從一重
之於他人保安林內擅自墾殖罪處斷，量處有期徒刑陸月，並依行
為時即民國九十五年七月一日修正施行前之刑法第四十一條第一
項規定，諭知易科罰金之折算標準；已詳所憑之證據及認定之
理由，並對上訴人否認犯罪之詞，如何不足採信，亦在理由內詳
予指駁及說明；從形式上觀察，原判決並無違背法令情形。按事
實之認定、證據之取捨與證據之證明力如何，均屬事實審法院得
自由裁量、判斷之職權，苟其此項裁量、判斷，並不悖乎通常一
般人日常生活經驗之定則或論理法則，又於判決內論其何以作
此判斷之心證理由者，即不得任意指摘為違法，而據為提起第三
審上訴之合法理由。上訴人明知雲林縣政府農業局林務課三盛林
務所管理之雲林縣麥寮鄉○○○○段第七八六地號以北之國有未
登錄地，係屬國有之保安林地，竟意圖為自己不法之利益，基於
毀損保安林之故意，於九十年十月二十三日上午約九時起，僱用
不知情之挖土機司機許明發，在該保安林地上如原判決附圖所示
位置，以挖土機進行整地工程，擅自毀損該處天然生構樹等保安
林木，而在該處占用、墾殖面積達六三二‧六五平方公尺，足以
生損害於代管機關雲林縣政府之權益及減損該保安林防止季節風
沙危害、保護內陸田園及房舍安全之功能，業經原判決於事實欄
加以認定，並於理由欄二詳述其調查審認之結果，核屬事實審法
院取捨證據職權之適法行使，經核並無違反證據法則，亦無理由
矛盾之違法；上訴意旨(一)執以爭論，自非適法。又審理事實之法
院，其認定被告犯罪事實所憑之證據，並不以直接證據為限，間
接證據亦包括在內，凡綜合調查所得之各種直接及間接證據，本
於推理之作用得其心證，而為事實之判斷，苟與事實無違，此項
判斷即與完全憑空推測迥異，即不容任意指為違法。原判決並非
僅依憑警方所採集之木麻黃、造林黃槿等枝木為認定上訴人所毀
損者為保安林木之唯一證據，而係於理由欄二引述卷內各種直接
及間接證據，本於推理之作用予以綜合判斷，查明上訴人所毀損
者確係保安林木，難認有何違法；上訴意旨(二)再事指摘，仍非適
法之上訴理由。再刑事訴訟法第三百七十九條第十款所謂應調查
之證據，係指與待證事實有重要關係，在客觀上認為有調查之必
要者而言。本件承辦檢察官先後二次囑託雲林縣台西地政事務所
會同上訴人於現場會勘、複丈，並由該事務所比對地籍圖與航照
圖，認上訴人所墾殖之區域確屬保安林地，事證已臻明確，原審
未依上訴人聲請再囑託地政機關確認上訴人向許德根、許貴章購
買土地之範圍及比對地籍圖與航照圖判斷該範圍有無森林，仍不
影響本件事實之認定，原審不為無益之調查，尚難指為調查未盡
及理由不備；上訴意旨(三)執以爭論，仍非適法之第三審上訴理由
。又原判決就本件審判之範圍，係上訴人於九十年十月二十三日
起，越界在國有保安林內，毀損保安林木及擅自占用、墾殖保安
林地等事實，至上訴人於是日之前擅自占用、墾殖其他保安林地
等事實，並非本件審判之範圍，上訴意旨(四)認原判決彼此矛盾，
洵有誤會。綜上所述，上訴意旨或就原判決所為證據取捨及事實
認定，任憑己見為事實上之爭辯，或就其他與本件犯罪構成要件
無關之細節，漫言指摘，且未依據卷內資料具體表明原判決究係
如何違背法令，核與法定上訴第三審之形式要件不符，其上訴違
背法律上之程式，應予駁回。
據上論結，應依刑事訴訟法第三百九十五條前段，判決如主文。
中　　華　　民　　國　九十六　年　　一　　月　 十一 　日
                      最高法院刑事第十二庭
                          審判長法官  林　永　茂
                                法官  洪　文　章
                                法官  蘇　振　堂
                                法官  蕭　仰　歸
                                法官  何　菁　莪
      本件正本證明與原本無異
                                      書  記  官
中　　華　　民　　國　九十六　年　　一　　月　 十六 　日
                                                      Ｅ
